【裁判字號】    89,自緝,1
【裁判日期】    891110
【裁判案由】    侵占
【裁判全文】
臺灣嘉義地方法院刑事判決                            八十九年度自緝字第一號
    自  訴  人  甲○○
    被      告  丁○○
右列被告因侵占等案件，經自訴人提起自訴及併案審理（臺灣嘉義地方法院檢察署八
十八偵四八六六號），本院判決如左：
    主  文
丁○○無罪。
    理  由
一、本件自訴及併辦意旨略以：被告丁○○、案外人庚○○、戊○○、己○○，於八
    十七年五月下旬與自訴人甲○○約定合作經營電子遊戲機檯遊藝場，甲○○提供
    電子遊戲機檯、電腦ＩＣ軟件等八十九組，由丁○○等人提供場地，於同年六月
    一日契約生效，經營場所定於嘉義市○○街一七三號，自訴人將八十九件送至上
    開場地後開始經營，嗣丁○○等人並未將八十七年六月應分得利潤約二十萬元依
    約匯寄，俟丁○○於八十七年十月間，意圖為自己不法之所有，將負責看管之上
    開電子遊戲機檯、電腦ＩＣ軟件等詐稱被竊，先後搬離而加以侵占入己後，拒不
    出面說明而逃逸無蹤，因認被告丁○○涉有刑法第三百三十五條侵占罪嫌。
二、按犯罪事實應依證據認定之，無證據不得推定其犯罪事實。又不能證明被告犯罪
    者，應諭知無罪之判決，刑事訴訟法第一百五十四條、第三百零一條第一項分別
    定有明文。又刑事訴訟上證明之資料，無論其為直接證據或間接證據，均須達於
    通常一般之人均不致於有所懷疑，而得確信其為真實之程度，始得據為有罪之認
    定，若其關於被告是否犯罪之證明未能達此程度，而有合理性懷疑之存在，致使
    無從形成有罪之確信，根據「罪證有疑，利於被告」之證據法則，即不得遽為不
    利被告之認定（最高法院七十六年度台上字第四九八六號判例意旨參照），其以
    情況證據（即間接證據）斷罪時，尤須基於該證據在直接關係上所可證明之他項
    情況事實，本乎推理作用足以確證被告有罪，方為合法，不得徒憑主觀上之推想
    ，將一般經驗上有利被告之其他合理情況逕予排除，此觀諸最高法院三十二年度
    上字第六七號判例意旨亦甚明確。另按刑法第三百三十五條侵占罪，必須持有他
    人所有物，以不法領得之意思，變更持有為所有，予以侵占入己者，始能構成，
    合先敘明。
三、自訴人認被告涉有侵占罪嫌，無非係以其所有之電子遊戲機檯、電腦ＩＣ軟件，
    係寄放在嘉義市○○街一七三號，由丁○○負責看管，但丁○○竟稱已分別被竊
    ，因認被告涉有侵占罪嫌。訊據被告丁○○固不否認有於右揭時、地，收受並負
    責看管電子遊戲機檯、電腦ＩＣ軟件等八十九組情事，然堅決否認有前揭犯行，
    辯稱：停止營業有通知甲○○，鑰匙是歸庚○○保管．．．二次被偷，一次在八
    十七年約九月份、另一次是再經過一個多月，我一直到十月才知道被偷，．．二
    次都有向長榮派出所及第一分局報案（審判卷第廿七頁反面、第七六頁第一行起
    ），是丙○○發現的，二次丙○○都有和我去作筆錄（審判卷第七七頁反面末二
    行），八十七年七月廿四日要結束營業，我換鎖，一支在丙○○那邊，一支在庚○○那邊（審判卷第八七頁正面）等語。
四、經查：本案電子遊藝場係分別於八十七年十月九日發現失竊七十餘台電玩機具，
    另於八十七年十一月初剩下的電玩機台及冷氣機三台失竊等情，業經被告丁○○
    於警訊時陳明：是八十七年十月九日十五時許，經店內員工丙○○通知我店內所
    存放的電玩被竊、八十七年十一月初被竊三十五台電玩及三台冷氣機，是屋主葉
    寶方發現到我家告訴我父親、我才知道等語明確（審判卷第卅三頁反面第七行起
    、第卅六頁反面第五行起），核與證人即電子遊藝場管理員丙○○警訊時證述內
    容大致相符（審判卷第卅八行反面第五行起，第四六頁反面第十行起、第四七頁
    正面第三行起、審判卷七六頁反面第五行），並有嘉義市第二分局長榮派出所呈
    報單、偵訊筆錄各一份在卷足憑（審判卷第卅三頁以下）。參以證人即八十七年
    十月十日受理報案之嘉義市警察局第一分局長榮派出所警員乙○○證稱：（問：
    八十七年十月十日被告丁○○到長榮派出所報案，是否為你受理？）答：是的，
    他是來報說他店裡的電動玩具器材失竊，當時我有會同刑事組到現場去。報案者
    是丁○○。那時門鎖並無明顯被破壞的痕跡，我們研判是以鑰匙開門進去，鄰居
    也說有看到有人用卡車在搬電動玩具。刑事組有採指紋，但無採到明顯痕跡。（
    審判卷第九九頁正面）、及證人即失竊地點屋主葉寶方證稱：八十七年十一月初
    我是聽鄰居說有人來載冷氣，我去告訴丁○○，他們才來開門的等語明確（審判
    卷第九九頁正面），是被告丁○○所辯失竊時間及情節，尚屬有據。
五、再查，被告如自行公然侵占數量高達八十九組之電動遊戲機具，必為附近鄰居所
    見，惟經本院至失竊地點即嘉義市○○街一七三號現場勘驗訊問結果，鄰居均未
    曾於日間或其它時間發現該電子遊藝場有遊藝場工作人員將電動玩具載走，此有
    證人即位於該址右鄰之小作家補習班負責人陳吳梅玉、位於電子遊藝場對面（即
    嘉義市○○街一七一號）之住戶林慶昌證述明確，此有勘驗筆錄及訊問筆錄各一
    份在卷可憑，即無證據證明被告公然載走電動遊戲機具之情事。是被告所辯，尚
    堪採信，本件電子遊戲機具應非被告所侵占，堪予認定；此外，復查無其他積極
    切確之證據足資證明被告有何侵占之犯行，既不能證明被告犯罪，揆諸前揭判例
    之意旨，自應依法為被告無罪判決之諭知。另移送併辦部分，與本案為同一事實
    ，自為本案判決效力所及，爰不另退回檢察官，附此敘明。
據上論斷，應依刑事訴訟法第三百四十三條、第三百零一條第一項，判決如主文。
中      華      民      國    八十九    年     十一     月      十      日
                                  台灣嘉義地方法院刑事第一庭
                                          法  官  蔡  廷  宜
右正本證明與原本無異。
如不服本判決，應於判決送達後十日內向本院提出上訴狀( 應附繕本 )。
中      華      民      國    八十九    年     十一     月      十      日
                                          書記官  尹  玉  琪


司法院資訊處製作；財團法人民間司法改革基金會備份。
